【裁判字號】    95,家簡,6
【裁判日期】    950626
【裁判案由】    分割遺產
【裁判全文】
臺灣臺南地方法院民事判決               95年度家簡字第6號
原      告  寅 ○ ○
被      告  甲 ○ ○
            癸○○○
            丙 ○ ○
            乙 ○ ○
            丁 ○ ○
            巳 ○ ○
            卯 ○ ○
            天○○○
            午 ○ ○
            亥 ○ ○
            戌 ○ ○
            申 ○ ○
            未 ○ ○
            酉 ○ ○
            子○○○
            地○○○
            辰○○○
                      弄46號.
            戊 ○ ○
            辛 ○ ○
                      號
            壬 ○ ○
            己 ○ ○
            庚○○○
            丑 ○ ○
上列當事人間請求分割遺產事件，經本院於民國九十五年六月十
二日言詞辯論終結，判決如下：
    主    文
原告之訴駁回。
訴訟費用由原告負擔。
    事實及理由
甲、程序方面：
    被告甲○○、癸○○○、丙○○、乙○○、丁○○、巳○○
    、天○○○、午○○、亥○○、戌○○、申○○、未○○、
    酉○○、子○○○、地○○○、辰○○○、戊○○、辛○○
    、壬○○、己○○、庚○○○、丑○○均未於言詞辯論期日
    到場，經核均無民事訴訟法第三百八十六條所列各款情形，
    爰依原告之聲請，由其一造辯論而為判決。
乙、實體方面：
一、原告主張：
  （一）被繼承人林石吉於民國六十九年八月九日死亡，兩造就
        被繼承人林石吉所遺留坐落台南縣後壁鄉○○段八八七
        地號之土地上、建物門牌號碼為台南縣後壁鄉福安村十
        二鄰一二六號、房屋稅籍號碼為0000000000
        0號之未辦保存登記房屋（以下簡稱系爭房屋）有繼承
        權。
  （二）查系爭房屋為被繼承人林石吉生前以原告之財產（產於
        原告土地上之稻榖）換價後所興建，興建後由被繼承人
        林石吉借予被告卯○○之母親林陳盛居住，為方便納稅
        起見，因此暫以林陳盛之子即被告卯○○為系爭房屋之
        納稅義務人，並由被告卯○○繳納水電費，惟被告卯○○之母親林陳盛因纏足行動不便，日常使用木製便盆，
        因此被繼承人林石吉於建造系爭房屋時並未興建廁所，
        可知建造之始，被繼承人林石吉並無贈與系爭房屋予被
        告卯○○之意思，且被告卯○○從未居住於系爭房屋，
        嗣林陳盛於七十四年間死亡，該屋乃由被告卯○○看管
        迄今。
  （三）原告初以為系爭房屋係原告之稻穀換價後所興建，其所
        有權應屬於原告，故於九十三年間向系爭房屋看管人即
        被告卯○○提起返還房屋之訴，竟遭鈞院九十四年度營
        簡字第四一五號判決以無法證明系爭房屋為原告所有為
        由駁回該訴。惟按系爭房屋確為被繼承人林石吉所建，
        既為兩造所不爭執，被繼承人林石吉亦未曾表示要將系
        爭房屋贈與被告卯○○，雖系爭房屋納稅義務人登記為
        被告卯○○，惟「房屋納稅義務人，並非必為房屋所有
        權人，繳納房屋稅之收據，亦非即為房屋所有權之證明
        （最高法院四十年台上字第一二六號判例參照），且觀
        高雄市稅捐稽徵處房屋稅籍證明書存根特別載明：『本
        件祗證明稅籍表記載事項，不作產權證明』字樣，尤為
        明確，是系爭房屋之納稅義務人，雖變更為上訴人名義
        ，仍不足據以證明上訴人即為系爭房屋之所有權人。」
        ，有最高法院七十年度台上字第三七六○號裁判可稽。
        是故系爭房屋應屬於被繼承人林石吉之遺產，要屬無疑
        ，原告自得請求分割系爭房屋。
  （四）又本件繼承人數眾多，系爭房屋無法依原物分割，故權
        衡兩造之權益，爰請求就系爭房屋予以變賣分配價金，
        為最公平之分割方法。
  （五）並聲明：兩造公同共有坐落台南縣後壁鄉○○段八八七
        地號之土地上、建物門牌號碼為台南縣後壁鄉福安村十
        二鄰一二六號、房屋稅籍號碼為0000000000
        0號之房屋應予變賣分割，所得價金按兩造應繼分比例
        分割。
二、被告卯○○則抗辯稱：
  （一）系爭房屋為被繼承人林石吉生前於六十五年間所興建，
        贈送予被告卯○○，由被告卯○○全家及母親林陳盛居
        住使用。被告卯○○在系爭房屋居住十幾年，嗣後為便
        利配偶工作，始遷居他處，惟被告卯○○之子女仍然頻
        繁使用該屋。
  （二）被繼承人林石吉未在系爭房屋興建廁所，乃係因空間不
        足所致，被告卯○○與家人需要上廁所時，均是向鄰居
        借用，系爭房屋之納稅義務人為被告卯○○，水電費亦
        係由被告卯○○繳納，應可認被告卯○○即為系爭房屋
        之所有權人。
  （三）並聲明：原告之訴駁回。
三、被告甲○○、癸○○○、丙○○、乙○○、丁○○、巳○○
    、天○○○、午○○、亥○○、戌○○、申○○、未○○、
    酉○○、子○○○、地○○○、辰○○○、戊○○、辛○○
    、壬○○、己○○、庚○○○、丑○○均未於言詞辯論期日
    到場，亦均無提出書狀作何聲明或陳述。
四、得心證之理由：
  （一）查被繼承人林石吉於六十九年八月九日死亡，坐落台南
        縣後壁鄉○○段八八七地號之土地上、建物門牌號碼為
        台南縣後壁鄉福安村十二鄰一二六號、房屋稅籍號碼為
        00000000000號之未辦保存登記房屋乃被繼
        承人林石吉生前所興建，納稅義務人登記為被告卯○○
        ，房屋稅及水電費均係由被告卯○○繳納之事實，為原
        告及被告卯○○所不爭執，被告甲○○、癸○○○、丙○○、乙○○、丁○○、巳○○、天○○○、午○○、
        亥○○、戌○○、申○○、未○○、酉○○、子○○○
        、地○○○、辰○○○、戊○○、辛○○、壬○○、己○○、庚○○○、丑○○對於上開事實均未於言詞辯論
        期日到場爭執，復未提出書狀作何聲明或陳述，是原告
        主張之前開事實堪認為實在。
  （二）又原告主張系爭房屋為被繼承人林石吉所興建，故為被
        繼承人林石吉之遺產，而請求分割；被告卯○○則以系
        爭房屋乃被繼承人林石吉贈送予伊，為伊所有，並非被
        繼承人林石吉之遺產，原告請求分割遺產為無理由等語
        ，資為抗辯。則本件首應審究者厥為系爭房屋究竟是否
        為被繼承人林石吉之遺產？茲析述如下：
        一查被告卯○○於九十三年間曾訴請分割其與原告共有
          之坐落台南縣後壁鄉○○段八八七地號土地，經本院
          編分九十三年度訴字第七九八號分割共有物事件審理
          ，於該事件九十三年八月三日審理時，承審法官訊問
          坐落該土地上之建物有幾棟時，原告答稱：「這個我
          們說法有甲、乙、丙喔，甲（即系爭房屋）是原告（
          即本件被告卯○○）所有，乙跟丙是那個，甲跟乙是
          我父親所建，丙是我建的就這樣。」等語（詳見本院
          九十四年度營簡字第四一五號原告訴請被告卯○○返
          還房屋事件卷內所附庭訊錄音光碟譯文）。且原告於
          九十三年度訴字第七九八號分割共有物事件曾委任律
          師提起反訴（嗣經撤回），其於反訴狀中亦載明：「
          坐落台南縣後壁鄉○○段八八七地號九九三．三一平
          方公尺建地上，有門牌均為台南縣後壁鄉福安村十二
          鄰下寮一二六號本狀附呈說明圖所示甲（即系爭房屋
          ）、乙、丙三棟房屋，其中甲、乙之房屋係兩造之先
          父林石吉所建造，先父林石吉將其中甲部分贈與予反
          訴被告卯○○，納稅義務人登記為反訴被告卯○○，
          乙部分贈與予反訴原告寅○○，納稅義務人登記為反
          訴原告寅○○。」、「‧‧‧於系爭土地上，建有門
          牌號碼均為台南縣後壁鄉福安村十二鄰一二六號之甲
          、乙、丙三棟房屋，其中甲屋（即系爭房屋）為反訴
          被告（即卯○○）所有，而乙、丙屋則為反訴原告（
          即寅○○）所有。」等語，業經本院依職權調取九十
          四年度營簡字第四一五號、九十三年度訴字第七九八
          號民事事件卷宗核閱綦詳，足認原告於他案業已自承
          系爭房屋為被繼承人林石吉建造後贈送予被告卯○○
          ，為被告卯○○所有。
        二又考之早年台灣農村地區所興建之房屋，多有未為保
          存登記之建物，僅辦理房屋稅籍登記，一般人亦常將
          房屋稅籍登記之納稅義務人視為所有權人，就本件而
          言，坐落台南縣後壁鄉○○段八八七地號土地上，尚
          有與系爭房屋同門牌，而不同房屋稅籍號碼之另一房
          屋，均係被繼承人林石吉約於同一時期所興建，該另
          一房屋之納稅義務人登記為原告，為原告所有，此為
          兩造所不爭執，則何以相同條件之系爭房屋，納稅義
          務人登記為被告卯○○，原告卻將之解為非被告林瑞
          麟所有？顯與情理不合，益徵系爭房屋為被告卯○○
          所有無誤。
  （三）綜上所述，系爭房屋應為被繼承人林石吉生前興建後贈
        與被告卯○○，並非被繼承人林石吉之遺產，從而，原
        告主張系爭房屋為被繼承人林石吉之遺產而請求分割，
        為無理由，應予駁回。
五、本件事證已臻明確，兩造其餘攻擊防禦方法及舉證，於判決
    結果不生影響，爰不予一一論列，併予敘明。
丙、結論：
    本件原告之訴為無理由，依民事訴訟法第三百八十五條第一
    項前段、第七十八條，判決如主文。
中    華    民    國    95    年    6     月    26    日
                  家事法庭    法  官  葉惠玲
以上為正本係照原本作成
如對本判決上訴，須於判決送達後20日內向本院提出上訴狀
中    華    民    國    95    年    6     月    26    日
                              書記官  鄭秀美


司法院資訊處製作；財團法人民間司法改革基金會備份。
